臺灣臺南地方法院刑事判決　　　　　　　　　　　　　九十年度交易字第五四四號
　　公　訴　人　臺灣台南地方法院檢察署檢察官
　　被　　　告　乙○○
右列被告因公共危險等案件，經檢察官提起公訴（九十年度偵字第一二六七○號），
本院判決如左：
    主  文
乙○○服用酒類，不能安全駕駛動力交通工具而駕駛，處拘役伍拾伍日，如易科罰金
，以參佰元折算壹日；又因過失傷害人，處拘役伍拾日，如易科罰金，以參佰元折算
壹日。應執行拘役壹佰日，如易科罰金，以參佰元折算壹日。
    事  實
一、乙○○於民國九十年十月十五日夜間十九時許，在台南縣永康市○○街一○九號
    家中，飲用蔘茸酒後，業已達於不能安全駕駛動力交通工具之程度，竟仍駕駛車
    牌號碼ＭＺＺ－八九七號重型機車，由台南縣永康市○○○路，由東往西方向行
    駛（起訴書誤繕為由西往東）。途經該路與中山南路四一七巷口前時，理應注意
    汽車行駛時，駕駛人應注意車前狀況，並隨時採取必要之安全措施，而依當時天
    候晴、雖為夜間然有車燈可供照明、柏油路面、路面乾燥、無缺陷、道路上未有
    任何障礙物、視距復屬良好等情形以觀，客觀上亦無不能注意之情事，其竟疏於
    注意車前狀況，冒然通過該路口。適同一時地甲○○○騎乘車號ＮＩＬ－六○八
    號重型機車，亦應注意駕駛人駕駛汽車，應遵守道路交通標誌、標線、號誌之指
    示，不得逆向行駛之規定。竟疏未注意，沿中山南路，由西向東逆向行駛，欲左
    轉進入四六九巷時，由於雙方皆有上述過失，以致乙○○剎車不及，撞及甲○○
    ○騎乘之機車右側，致甲○○○人、車倒地，並受有「右側第二及第三蹠骨開放
    性骨折合併撕裂傷」之傷害。嗣後測得乙○○之吐氣酒精濃度，仍達每公升０點
    五五毫克（MG/L），客觀上顯已達於不能安全駕駛動力交通工具之程度。
二、案經甲○○○與配偶李鶴延訴由台南縣警察局永康分局報告臺灣臺南地方法院檢
    察署檢察官偵查起訴。
    理  由
一、訊據被告乙○○對於前揭事實於警訊、檢察官偵查及本院審理中並不否認，惟又
    辯稱：係告訴人甲○○○逆向行駛，伊並無過失云云。
二、按汽車行駛時，駕駛人應注意車前狀況，並隨時採取必要之安全措施，道路交通
    安全規則第九十四條第三項定有明文。經查：系爭肇事路段為直路，又無障礙物
    阻擋被告之視線，甲○○○雖逆向於道路上行駛，被告應明顯可見，當即採取避
    撞措施，況被告於檢察官偵查中亦供稱：相撞沒多遠前，我有看到甲○○○逆向
    騎過來等語，足認被告肇事前確曾看到甲○○○逆向行駛，並因酒後駕車不穩，
    以致二車發生碰撞。又告訴人甲○○○雖稱：係被告闖越紅燈，以致肇事云云，
    然此為被告於警訊及檢察官偵查中所否認，而此外復查無其它證據足認被告確有
    闖越紅燈之行為，自難依告訴人甲○○○之指訴，遽認被告闖越紅燈。此外告訴
    人甲○○○因本件車禍而受有如事實欄所載之傷害，亦有台灣基督長老教會新樓
    醫院九十年十月十七日出具之新字第四二四四二號診斷證明書一份附卷可參，被
    告過失傷害犯行當可認定。此外，告訴人駕駛機車，逆向行駛，違規情節嚴重，
    本院認為應係本件車禍之肇事主因，被告疏未注意車前狀況應係本件肇事之次因
    ，然被告之前述過失，既與告訴人甲○○○之過失，併合而為本件車禍肇事之原
    因，故告訴人甲○○○之過失或可供做量刑時之斟酌，但被告之刑責則不能因此
    相扺而獲得免除。末查，本件告訴人係因此次車禍而受有如事實欄所載之傷害，
    故被告之過失駕車行為，與告訴人所受之傷害結果間，復具有相當因果關係，是
    本件事證已甚明確，被告過失傷害之犯行堪予認定。
三、次按酒精使用後對人體之影響，除造成自主神經系統亢奮，與認知功能之暫時性
    缺損外，與駕駛能力有關者，為對於移動景物的追蹤能力、經強光照射後恢復視
    力，及監視四周的注意力等，而此三種能力在夜間駕車尤其重要，許多人飲酒後
    因沒有可自覺的生理反應，以致腦部功能已缺損而仍不自知照常開車，此乃許多
    酒後駕車造成意外事故之主因之一（台北醫學院附設醫院精神科蔡尚穎主任論文
    「酒精對人體生理與行為之影響」參照），亦為刑法修正增訂第一百八十五條之
    三之立法理由。次按，許多研究指出呼氣酒精濃度達每公升０．二五毫克以上或
    血液中酒精濃度達０．０五﹪（五０mg/dl）以上，將使其複雜技巧障礙、駕駛
    能力變壞肇事率比未飲酒時高二倍（參見司法院第四十五、第四十六期司法業務
    研究會研究專輯刑事法律專題研究（十七）第三０七頁，中央警察大學交通學系
    暨交通管理研究所蔡中志——對飲酒不能安全駕駛之執法研究）。再者，道路交
    通安全規則第一百十四條第二款規定，汽車駕駛人飲酒後吐氣所含酒精成份（即
    濃度）超過每公升０．二五毫克以上者，不得駕車，即是基於酒精對人體中樞神
    經系統有麻醉作用，為維護安全駕駛，而為之禁止規定。另刑法第一百八十五條
    之三所稱服用酒類或其他相類之物，不能安全駕駛動力交通工具之公共危險條款
    ，則屬抽像危險犯之規定，此種抽象危險犯係伴隨飲酒過量駕車之行為而當然成
    立。換言之，只需客觀上有此種行為出現，危險即視為存在，是否果真肇事，並
    不影響公共危險罪責之成立，然如確實因之駕車肇事，其刑責之明顯性，自更不
    待言。又參考德國、美國之認定標準，對於酒精濃度呼氣已達每公升０．五五毫
    克或血液濃度達０．一一％以上，肇事率為一般正常人之十倍，認為已達「不能
    安全駕駛」之標準；至於上揭數值以下之行為，如輔以其他客觀事實得作為「不
    能安全駕駛」之判斷，亦認為應依刑法第一百八十五條之三之規定移送法辦處以
    刑罰，此有法務部八十八年五月十八日法八八檢字第００一六六九號函可資參照
    。另查，被告於上述時、地，酒後駕車肇事之事實，除據其供認屬實外，被告駕
    車肇事後，經警測得其吐氣之酒精濃度尚達每公升０．五五毫克，亦有吐氣酒精
    濃度測試報告表一紙在卷可按，該數值已達法務部所定之每公升０．五五毫克之
    標準，參照右開說明可知，被告業有複雜技巧障礙，及駕駛能力降低之情形，而
    依前述道路交通安全規則之規定本不得駕車，被告竟無視上開規定，猶駕車外出
    ，嗣後並因酒後行車不穩及疏未注意車前狀況，致與他車發生碰撞，足證被告當
    時之注意力已無法集中，飲酒後確已影響其判斷力及肢體協調能力，故被告駕車
    當時，業已陷於不能安全駕駛之程度甚明。此外，復有台南縣警察局舉發違反道
    路交通管理事件通知單一紙、道路交通事故調查報告表、刑法第一百八十五條之
    三案件測試觀察記錄表各一紙及現場照片四張在卷足憑，是本件事證已臻明確，
    被告酒後駕車及肇事逃逸之公共危險犯行，均堪認定。
四、核被告乙○○所為，係犯刑法第一百八十五條之三之酒後駕駛動力交通工具罪及
    同法第二百八十四條第一項前段之傷害罪。又被告所犯上開二罪間，犯意不同，
    行為互殊，應予分論併罰。又被告汽車駕駛人，酒醉駕車，因而致人受傷，依法
    應負刑事責任，應依道路交通管理處罰條例第八十六條第一項之規定，加重其刑
    至二分之一。本院審酌被告犯罪之動機、目的，其生活狀況、品行、智識程度、
    本件犯罪所生之危險、損害，與告訴人甲○○○逆向行車，違規情形嚴重，為本
    件肇事主因，及被告坦承犯行，然否認過失等一切情狀，分別量處如主文所示之
    刑，並定其應執行之刑，以資懲儆。
據上論斷，應依刑事訴訟法第四百五十二條、第二百九十九條第一項前段，道路交通
管理處罰條例第八十六條第一項，刑法第一百八十五條之三、第二百八十四條第一項
前段、第五十一條第六款，罰金罰鍰提高標準條例第一條前段、第二條，判決如主文
。
中      華      民      國    九十一    年    一    月      三十一      日
                                  臺灣臺南地方法院交通法庭
                                      法  官  蔡  直  青
右正本證明與原本無異。
如不服本判決，應於判決送達後十日內向本院提出上訴狀( 應附繕本 )。
                                      書記官  孫  鈴  堯
中      華      民      國    九十一    年    一    月      三十一      日
附錄本案論罪科刑法條全文：
中華民國刑法第一百八十五條之三
服用毒品、麻醉藥品、酒類或其他相類之物，不能安全駕駛動力交通工具而駕駛者，
處一年以下有期徒刑、拘役或三萬元以下罰金。
中華民國刑法第二百八十四條第一項前段
 (過失傷害罪)
因過失傷害人者，處六月以下有期徒刑、拘役或五百元以下罰金，致重傷者，處一年
以下有期徒刑、拘役或五百元以下罰金。
